臺灣高等法院臺南分院民事判決
110年度上易字第35號
上  訴  人  許旗成  

被上訴人    蔡榮成  
上列當事人間請求侵權行為損害賠償事件，上訴人對於中華民國
109年11月23日臺灣臺南地方法院第一審判決（109年度訴字第12
91號）提起上訴，本院於110年3月30日言詞辯論終結，判決如下
：
    主  文
上訴駁回。
第二審訴訟費用由上訴人負擔。
    事實及理由
一、被上訴人主張：
  ㈠伊與訴外人戴宇姍為夫妻，婚姻已存續26年。民國107年8月9
    日晚間11時9分許，伊發現戴宇姍手機有不明來電，經質問
    後得知戴宇姍與上訴人於98年間因工作認識，105年9月間二
    人在戴宇姍工作之餐廳相遇。上訴人明知戴宇姍為有配偶之
    人，卻分別於106年3月某日、106年4月17日、106年9月17日
    、106年11月28日、107年4月10日、107年5月8日、107年5月
    15日、107年6月12日與戴宇姍發生性行為，上訴人並要求戴
    宇姍與其在外同居。上訴人上開行為故意不法侵害伊基於配
    偶關係之身分法益而情節重大，致伊身心飽受煎熬、精神極
    度痛苦，受有非財產上之損害，自得依侵權行為之法律關係
    ，請求上訴人賠償精神慰撫金新臺幣（下同）40萬元及自民
    事追加訴之聲明狀繕本送達翌日起算之法定遲延利息。原審
    判命上訴人如數給付，並無不當等語（被上訴人逾上開範圍
    之請求，經原審判決其敗訴後，未據聲明不服，該部分不在
    本院審理範圍）。
  ㈡答辯聲明：上訴駁回。
二、上訴人答辯：
  ㈠伊與戴宇姍多年前為同事，105年間因與友人用餐時再次相遇
    ，伊邀請戴宇姍至中國免費投資考察旅遊。伊與戴宇姍在投
    資期間日久生情，確實與戴宇姍在106年1月至107年6月間發
    生數次性行為，但都是經過戴宇姍同意，且戴宇姍從未提及
    其已有配偶。縱然戴宇姍因投資所需傳送身分證正反面照片
    給伊，但伊收到後都是直接轉傳至公司，並未多加注意，伊
    並不知戴宇姍已婚。直至107年9月初，無意間聽到戴宇姍與
    被上訴人通話，才知戴宇姍已有配偶，之後即漸漸遠離保持
    朋友關係。原審准被上訴人之請求，顯有違誤，為此提起上
    訴。
　㈡上訴聲明：⒈原判決不利於上訴人部分廢棄。⒉上開廢棄部分
    ，被上訴人在第一審之訴及假執行之聲請均駁回。
三、兩造不爭執事項：
  ㈠被上訴人與訴外人戴宇姍係夫妻。
  ㈡戴宇姍因工作關係認識上訴人。上訴人與戴宇姍常透過通訊
　　軟體LINE聊天，上訴人稱戴宇姍「寶貝」( 原審卷第21-27
 　 頁)。
  ㈢上訴人曾要求戴宇姍傳送存摺及身分證，作為沐川國際傳銷
　　入會之用，戴宇姍於105 年10月29日以通訊軟體LINE傳送身
　　分證正反面予上訴人，其身分證配偶欄有記載被上訴人之姓
　　名( 原審卷第89-91頁) 。
  ㈣上訴人自106年3月起至107年6月間止，多次與戴宇姍發生性
　　行為。
四、本件爭執要點：
  ㈠上訴人是否侵害被上訴人之配偶權？
  ㈡被上訴人依侵權行為之法律關係，請求上訴人賠償40萬元本
　　息，有無理由？
五、得心證之理由：
　㈠被上訴人主張上訴人明知戴宇姍為有配偶之人，仍與之發生
    多次性行為等情，上訴人雖否認於上開行為時知悉戴宇姍為
    有配偶之人，辯稱其於107年9月初無意間聽到戴宇姍與上訴
    人通話，方知悉戴宇姍為有配偶之人云云。惟查：依被上訴
    人所提出上訴人於105年10月29日以LINE通訊軟體向戴宇姍
    要求提供身分證之對話截圖，及戴宇姍亦將其配偶欄明確記
    載有被上訴人姓名之身分證正反面照片透過LINE通訊軟體傳
    送與上訴人之對話截圖（見原審卷第83、91頁），足證上訴
    人至遲於105年10月29日即已知悉戴宇姍為有配偶之人。上
    訴人雖辯稱：當時戴宇姍傳送過來資料，伊就直接往公司上
    傳了，沒有注意到她身分證的資料云云，然經核上訴人上開
    LINE對話紀錄之前後文，上訴人當時係要介紹戴宇姍加入經
    營事業，衡諸常情，介紹人豈有不閱覽所欲介紹之人提供之
    資料之理，且戴宇姍傳送其身分證正反面照片，傳送後留存
    於上訴人手機內，上訴人亦得加以查看，上訴人上開所辯，
    悖於常情，不足採信。是依上開證據調查結果，堪以認定上
    訴人至遲於105年10月29日之後即知悉戴宇姍為有配偶之人
    。
　㈡按因故意或過失，不法侵害他人之權利者，負損害賠償責任
    。故意以背於善良風俗之方法，加損害於他人者亦同；不法
    侵害他人之身體、健康、名譽、自由、信用、隱私、貞操，
    或不法侵害其他人格法益而情節重大者，被害人雖非財產上
    之損害，亦得請求賠償相當之金額。其名譽被侵害者，並得
    請求回復名譽之適當處分；前2項規定，於不法侵害他人基
    於父、母、子、女或配偶關係之身分法益而情節重大者，準
    用之，民法第184條第1項、第195條第1項、第3項分別定有
    明文。經查上訴人至遲於105年10月29日之後即知悉戴宇姍
    為有配偶之人，經本院認定說明如前，而其自106 年3 月起
    至107 年6 月間止，多次與戴宇姍發生性行為（兩造不爭執
    事項㈣)，其所為已干擾被上訴人婚姻之本質，破壞被上訴人
    對於婚姻和諧圓滿之期待，及對於配偶之一方忠誠義務之要
    求，對被上訴人基於配偶所生身分法益，自屬構成侵害且情
    節重大。則被上訴人依侵權行為之法律關係，請求上訴人負
    非財產上之損害賠償責任，應屬有據。至上訴人雖聲請調查
    證人汪琮竣、戴嘉南等，欲證明戴宇姍加入直銷公司以LINE
    傳身分證照片給上訴人時，當時場面熱烈混亂，有上開證人
    在場可證云云（本院卷第153頁）， 惟此部分對本院上開認
    定之事實不生影響，核無調查之必要，附此敘明。
　㈢又按慰藉金之賠償須以人格權遭遇侵害，使精神上受有痛苦
    為必要，其核給之標準固與財產上損害之計算不同，然非不
    可斟酌雙方身分資力與加害程度，及其他各種情形核定相當
    之數額；又非財產上損害之慰撫金數額，究竟若干為適當，
    應斟酌兩造身分、地位及經濟狀況，俾為審判之依據（最高
    法院51年台上字第223號及86年度台上字第511號判決意旨參
    照）。查本院審酌上訴人教育程度為碩士，從事農產品行銷
    零售工作；被上訴人教育程度為碩士，從事文化出版工作，
    業據兩造陳明在卷（本院卷第187頁），兼衡上訴人之加害
    程度、兩造之所得及財產資料（詳兩造稅務電子閘門財產所
    得調件明細表，原審卷第43至56頁）及被上訴人精神上所受
    痛苦等一切相關情狀，認被上訴人請求上訴人賠償40萬元，
    應屬相當。
六、綜上所述，被上訴人依侵權行為之法律關係，請求上訴人給
    付40萬元，及自民事追加訴之聲明狀繕本送達翌日即109年9
    月22日起至清償日止，按週年利率百分之5計算之利息，自
    屬正當，應予准許。原審就此部分為上訴人敗訴之判決，並
    無不合。上訴人仍執陳詞，指摘原判決此部分不當，求予廢
    棄改判，為無理由，應駁回其上訴。
七、本件事證已臻明確，兩造其餘之攻擊或防禦方法及所用之證
    據，經本院斟酌後，認為均不足以影響本判決之結果，爰不
    逐一論列，併此敘明。
八、據上論結，本件上訴為無理由，依民事訴訟法第449條第1項
　　、第78條，判決如主文。　　
中　　華　　民　　國　　110 　年　　4 　　月　　20　　日
                  民事第四庭   審判長法  官  翁金緞

                                     法  官  藍雅清　
　　　　　　　　　　　　　　　　　　　
　　　　　　　　　　　　　　　　　　 法  官  黃義成
上為正本係照原本作成。
不得上訴。　　　　　　　　　　　　　　　　　　　　
中　　華　　民　　國　　110 　年　　4 　　月　　20　　日

                                    書記官  王雪招